臺灣臺東地方法院刑事判決　　　　　　　　　　　　　九十三年度訴字第一五八號
　　公　訴　人　臺灣臺東地方法院檢察署檢察官
　　被　　　告　丙○○
　　指定辯護人　本院公設辯護人　甲○○
右列被告因公共危險等案件，經檢察官提起公訴（九十三年度偵字第一九七六號），
本院判決如左：
    主  文
丙○○放火燒燬自己所有之彈簧床墊，致生公共危險，處有期徒刑月，如易科罰金
以佰元折算壹日。扣案之打火機壹只沒收。
    事  實
一、丙○○於民國九十三年八月二十六日上午九時許，在臺東縣臺東市○○路二十號
    現無人居住之臺東市公所眷屬職務宿舍內（原配給其父親張生來），因缺錢花用
    ，欲取彈簧床墊內之彈簧予以變賣，竟基於放火燒燬自己彈簧床墊之犯意，持己
    有之打火機，點燃放置於宿舍後方加蓋為廚房內之彈簧床墊，旋因床墊燃燒後火
    勢猛烈，而不慎燃及房間隔間裝潢，致引發火災，將該彈簧床墊及宿舍加蓋廚房
    之建築物部分全部燒燬，並有延燒宿舍兩旁有人居住使用之建築物之危險，而致
    生公共危險。嗣經民眾報案後，消防人員據報迅速前往撲滅後當場查獲丙○○，
    並扣得打火機一只。
二、案經臺東市公所委由乙○○訴請臺東縣警察局臺東分局報請臺灣臺東地方法院檢
    察署檢察官偵查起訴。
    理  由
一、訊據被告丙○○矢口否認有何放火的不法犯行，辯稱：伊係因抽煙不慎，導致煙
    蒂燒到蚊帳，並非故意放火燒燬彈簧床墊，倘係為取得彈簧床墊內之彈簧，大可
    花錢請人來搬，無需如此大費周章等云云。經查：
（一）本件火災經臺東縣消防局鑑定結果：前址火災戶現場，房間內部水泥牆受熱變
      白、剝落及屋頂人字樑碳化情形以及木製窗框燒細碳化情形，均以靠房間門口
      處及中間處愈顯嚴重，並房屋木板隔間牆燃燒碳化情形倚靠房間內側較外側嚴
      重，東側又較西側嚴重，研判火流係由房間內側往外側方向及四周延燒，且擺
      設於房間內之彈簧床燒燬情形以靠房間門口處最為嚴重，該處位置附近之碳化
      程度亦極為嚴重，顯示該處燃燒受熱狀況最為強烈且持久，研判為最先起火處
      ，而本件火災戶平時並無人居住且已斷水斷電，起火處所經挖掘勘查後，可排
      除有關各項敬神祭祖、炊事不慎、電器等可能起火之原因，因彈簧床經強烈燃
      燒後受熱變色（氧化）情形較為嚴重，雖未發現有潑撒促燃劑之特殊燃燒痕，
      惟依現場燃燒狀況及彈簧床燒燬情形，研判係以明火點燃（人為縱火）可能性
      較大，有該局九十三年九月二日（九三）東消調字第０六九號之火災調查報告
      書一份附卷可稽，並有現場平面圖一張、現場照片二十九幀在卷可參，復有扣
      案之被告所有打火機一只足資佐證。
（二）證人即臺東市公所宿舍之管理人乙○○具結證稱：當初臺東市公所將宿舍配給
      被告之父親時，並未配置任何傢具、床鋪及床墊等語明確（見九十三年十一月
      二十三日之審判筆錄）；另證人即被告之姊姊張戎忻具結證述：置於右揭宿舍
      內之彈簧床墊係伊所購買，因被告到處流浪，故伊搬家時留此床鋪給被告等語
      綦詳（見九十三年十一月二十三日之審判筆錄），足認被告燒燬之彈簧床墊為
      被告所有無訛。
（三）被告於警詢及偵查中皆供承：伊自己決定要點火的，因為彈簧床墊太重了，才
      放火燒，並不知道火勢會這麼大，有一直在裡面看火等語（見九十三年八月二
      十六日之警詢筆錄及偵訊筆錄）；況證人張戎忻亦證稱：當初伊離婚後再搬回
      去上開宿舍居住，還在宿舍加了紗門，被告亦將此紗門拆掉拿去賣掉等語（見
      九十三年十一月二十三日之審判筆錄），足認被告因缺錢花用而取宿舍內可變
      現之物拿去變賣等情，而其既缺錢，自無錢支付搬運工人代為搬運之費用，方
      以放火方式為之。雖被告事後翻異前詞，然被告亦自承於警詢中及偵查中並未
      受到不正方法訊問（見本院九十三年十一月二十三日之審理筆錄），倘若如其
      所述係因於警詢及偵查中太緊張而亂講話，為何其編造之詞竟與臺東縣消防局
      鑑定結果相符。又本件火災之發生若真係因抽煙不慎，導致煙蒂燒到蚊帳，並
      非故意放火燒燬彈簧床墊，被告何以見火勢漸大竟在旁觀火，足認其有放火之
      意圖至為明確。
（四）按刑法公共危險罪章所謂之「致生公共危險」，雖指須有具體之危險結果，然
      以祇須有發生實害之蓋然性為已足（最高法院八十六年度台上字第二三四八號
      判決意旨參照）。參酌卷附前揭照片，起火戶兩旁均為有人居住使用之建築物
      ，而起火戶之客廳往北側之天花板，有火焰竄燒燻黑之痕跡，而房間之木板裝
      潢隔間牆、屋頂人字樑及窗戶，有燒毀及木框碳化情形，且消防人員到達現場
      時，可見濃煙竄出，足見本件火災之現實燃燒狀況，其火流除有可能延燒出起
      火戶屋而波及兩旁建築物外，濃煙竄出亦有造成驚恐，引發混亂之虞，是本件
      火災，實乃因消防單位之及時搶救，始未擴大災情，惟倘排除適時撲滅之因素
      ，則上開火勢之會擴大延燒範圍，波及附近民眾生命、身體及財產之安全，實
      具高度之蓋然性，自足致生公共危險，迨無疑義。
（五）由本件被告係以打火機點燃彈簧床墊，並未使用潑撒促燃劑，且於放火燒燬彈
      簧床墊之際，仍於前揭宿舍之房間內觀察火勢等情觀之，倘若其主觀之犯意係
      欲放火燒燬現非供人使用之住宅，何以其不使用潑撒促燃劑等物助燃，甚至仍
      不顧自身安全，逗留於房屋內觀察火勢，足認被告之主觀犯意應僅係放火燒燬
      其所有之彈簧床墊，並以為僅以打火機引燃應可控制火勢方仍逗留在屋內，則
      被告應無放火燒毀現非供人使用住宅之故意，亦即與刑法第一百七十四條第一
      項之要件不合。
（六）另按刑法公共危險罪章所稱之「燒燬」，係指燃燒毀損之意，亦即標的物已因
      燃燒結果喪失其效用而言，又刑法上所謂建築物，係指上有屋面，周有門壁，
      適於吾人之起居出入，且定著於土地之工作物而言。本件據前揭鑑定調查報告
  書所附之現場照片，可見被告之父親自行加蓋廚房上有瓦造屋頂，周有牆壁，
      係用水泥搭建，而房間內之彈簧床、木板裝潢隔間牆及上開加蓋廚房之屋頂人
      字樑及屋頂瓦片皆已遭焚燬外，雖臥室及客廳北側天花板及牆壁僅有燻黑之現
      象，然上開加蓋之廚房結構本身，業已損壞、倒塌或不堪使用之事證，顯見本
      件火災前揭建築物本身已達喪失其效用之程度，與刑法第一百七十四條第三項
      所謂「燒燬」之要件相符。而被告所失火燃燒者，係現未有人所在之他人所有
      建築物，屬刑法第一百七十四條第三項所規定之行為客體，被告所為自應以刑
      法第一百七十四條第三項相繩。
（七）綜上所述，被告所辯無非卸責之詞，不足採信，本件被告犯行明確，堪予認定
      ，應依法論科。
二、核被告所為，係犯刑法第一百七十五條第二項之放火燒燬住宅等以外自己所有物
    罪及第一百七十四條第三項之失火燒燬現未有人所在之他人所有建築物罪。又被
    告以一行為觸犯失火燒燬現未有人所在之他人所有建築物罪及放火燒燬住宅等以
    外自己所有物罪名，為想像競合犯，應從一重之放火燒燬住宅等以外自己所有物
    罪處斷。公訴意旨未及審酌被告縱火之彈簧床墊係其所有之事實，認係犯同法第
    一百七十五條第一項之放火燒燬他人所有物，致生公共危險，容有誤會，然被告
    縱火之社會基本事實同一，本院自應加以審理，並變更其起訴法條。另公訴人雖
    漏未論及被告有失火燒燬現未有人所在之他人所有建築物行為，惟因與上揭放火
    罪有想像競合之裁判上一罪關係，本院自應一併加以審理。審酌被告正值年輕，
    不思循合法途徑獲得財富，竟運用智慧於不當之處，放火燒燬自己所有之彈簧床
    釀成公共危險，幸皆因即時撲滅未造成人員之傷亡，惟此行為危害社會大眾生命
    財產之安全至鉅等一切情狀，量處如主文所示之刑，並諭知易科罰金之折算標準
    。又扣案之打火機一只係供犯罪所用之物，且為被告所有，業據被告供明在卷，
    爰依刑法第三十八條第一項第二款併予宣告沒收。
三、公訴意旨另以：被告於九十三年八月二十六日上午九時許，以撬開門鎖方式，無
    故侵入臺東縣臺東市○○路二十號臺東市公所現非供人使用居住之員工宿舍之建
    築物內，因認被告丙○○另涉有刑法第三百六條第一項無故侵入他人建築物罪等
    語。惟訊之證人乙○○具結證稱：臺東縣臺東市○○路二十號之房屋係作為眷舍
    使用，當初是配給被告之父親張生來使用，而配住時，並沒有與被告父親簽訂契
    約或去公證，雖配住人死亡會作催繳動作，然伊接收承辦此業務時，被告之父親
    業已死亡，伊僅作過一次調查確定該屋沒有人居住，並沒有為催繳之動作，又上
    開宿舍內應該是空的，有的話也應係以前居住之人留下來的東西，伊並沒有進去
    查看過等語（見九十三年十一月二十三日之審理筆錄），並有證人張戎忻具結證
    稱：伊與被告大概從五十五年就開始住在那裡，伊結婚後就搬離開，於八十二年
    離婚後又搬回來住，約住一年左右才又離開宿舍，伊父親於八十九年過世，但並
    未收到臺東市公所催繳通知等語（見九十三年十一月二十三日之審理筆錄），足
    認被告並未收到臺東市公所有關眷舍催告繳回之相關通知，而臺東市公所宿舍管
    理人員亦從未進入該宿舍清查，致被告認為仍可繼續使用該宿舍，亦即被告主觀
    上並沒有無故侵入他人建築物罪之犯意，原應為無罪之諭知，惟公訴人於本院審
    理中認此部分與前開有罪部分有裁判上一罪之關係，爰不另為無罪之諭知，附此
    敘明。
據上論斷，應依刑事訴訟法第第二百九十九條第一項前段、第三百條，刑法第一百七
十四條第三項、第一百七十五條第二項、第五十五條、第四十一條第一項前段、第三
十八條第一項第二款、罰金罰鍰提高標準條例第一條前段、第二條，判決如主文。
本案經檢察官丁○○到庭執行職務
中      華      民      國    九十三    年     十二     月      七      日
                                  臺灣臺東地方法院刑事第三庭
                                      審判長法  官  楊力進
                                            法  官  范乃中
                                            法  官  連雅婷
右正本證明與原本無異。
如不服本判決，應於判決送達後十日內向本院提出上訴狀。（須附繕本）
「切勿逕送上級法院」
                                            書記官  蘇美琴
中      華      民      國    九十三    年     十二     月     十三     日
附記
中華民國刑法第一百七十四條第三項
(放火失火燒燬非現住建築物及交通工具罪)
失火燒燬第一項之物者，處六月以下有期徒刑、拘禁或三百元以下罰金。
中華民國刑法第一百七十五條第二項
(放火燒燬住宅等以外之物罪)
放火燒燬前二條以外之自己所有物，致生公共危險者，處三年以下有期徒刑。
